【裁判字號】    97,基簡,115
【裁判日期】    970424
【裁判案由】    無權占有
【裁判全文】
臺灣基隆地方法院民事簡易判決         97年度基簡字第115號
原      告  甲○○
訴訟代理人  李振燦律師
複代理人    陳豪杉律師
被      告  丙○○
            乙○○○
上列當事人間無權占有事件，本院於97年4月10日言詞辯論終結
，判決如下：
    主  文
被告應將坐落台北縣萬里鄉○○里○○段崁腳小段一九九之八地
號土地上如附圖所示Ａ部分土地面積四十五平方公尺之磚造鐵皮
屋頂建物、Ｂ部分土地面積五十平方公尺之磚、木造建物暨Ｃ部
分土地面積二十一平方公尺之鐵皮造建物拆除，將土地返還原告
。
本判決第一項關於拆除建物及返還土地之履行期間為肆個月。
訴訟費用新臺幣壹仟陸佰陸拾元由被告負擔。
本判決得假執行。
    事實及理由
壹、程序方面
一、按訴狀送達後，原告不得將原訴變更或追加他訴，但擴張或
    減縮應受判決事項之聲明者或請求之基礎事實同一者，不在
    此限，民事訴訟法第255條第1項第3款定有明文。本件原告
    起訴時主張：「(一)被告丙○○、乙○○○應將門牌號碼台北
    縣萬里鄉崁腳村崁腳172號房屋拆除，並將占用之坐落台北
    縣萬里鄉○○里○○段崁腳小段199之8地號土地暨同地段
    199之81地號土地（各筆地號實際占用面積依地政機關之測
    量為據）返還予原告。(二)訴訟費用由被告負擔。(三)請准提供
    擔保宣告假執行。」嗣經地政人員實際測量後，原告依房屋
    測量暨占有現況更正其訴之聲明併追加備位聲明為：「(一)先
    位聲明：被告丙○○、乙○○○應將坐落台北縣萬里鄉○○
    里○○段崁腳小段199之8地號土地上如附圖所示A部分土地
    （面積45平方公尺）上之磚造鐵皮屋頂建物、B部分土地（
    面積50平方公尺）上之磚、木造建物、及C部分土地（面積
    21平方公尺）上之鐵皮造建物等地上物拆除、騰空，並將占
    用之坐落台北縣萬里鄉○○里○○段崁腳小段199之8地號土
    地全部返還予原告。(二)備位聲明：被告丙○○、乙○○○應
    自坐落台北縣萬里鄉○○里○○段崁腳小段199之8地號土地
    上如附圖所示A部分土地（面積45平方公尺）上之磚造鐵皮
    屋頂建物、B部分土地（面積50平方公尺）上之磚、木造建
    物、及C部分土地（面積21平方公尺）上之鐵皮造建物等地
    上物內遷出。」核屬應受判決事項聲明之減縮或擴張暨請求
    之基礎事實同一，揆諸前揭說明，於法並無不合，應予准許
    。
二、被告等人經合法通知，未於言詞辯論期日到場，核無民事訴
    訟法第386條各款所列情形，爰准原告之聲請，由其一造辯
    論而為判決。
貳、實體方面
一、原告主張：
  一先位部分之請求：
  (一)查坐落台北縣萬里鄉○○里○○段崁腳小段199之8地號暨同
    地段199之81地號土地係屬原告所有，惟目前其上由被告丙
    ○○、乙○○○所有之門牌號碼台北縣萬里鄉崁腳村崁腳
    172號之違章建築房屋占用於其上，被告等兩人並設籍於該
    址，足證系爭土地係由其等佔有。
  (二)被告乙○○○自民國91年10月28日起即設籍於上開崁腳172
    號之違章建築，被告丙○○則於92年將戶籍遷入該址。現有
    之違章建築全部均係由乙○○○與丙○○自行搭建，故被告
    乙○○○與丙○○擁有系爭違章建築之事實上處分權。
  (三)按「當事人對於他造主張之事實，於言詞辯論時不爭執者，
    視同自認。但因他項陳述可認為爭執者，不在此限。當事人
    對於他造主張之事實，為不知或不記憶之陳述者，應否視同
    自認，由法院審酌情形斷定之。當事人對於他造主張之事實
    ，已於相當時期受合法之通知，而於言詞辯論期日不到場，
    亦未提出準備書狀爭執者，準用第一項之規定。但不到場之
    當事人係依公示送達通知者，不在此限。」民事訴訟法第
    280條定有明文。本件被告已有合法收受送達，但從未到庭
    應訊，依本條第3項規定，應視同自認，故原告主張拆屋還
    地，為有理由。
  二備位部分之請求：
  (一)查最高法院92年度台上字第443號民事判決謂：「... 戊○
    ○為丁○○之父，其與辛○○之戶籍分別設在台北縣中和市
    ○○街六十八巷一弄六號五樓與同街六十八巷五弄七號二樓
    ，有戶籍謄本及法務部戶役政連結作業系統附卷為證，足見
    戊○○、辛○○均住於上開建物，是壬○○等訴請渠二人分
    別自上開建物遷出，自屬有據。」本件被告等人設籍於門牌
    號碼台北縣萬里鄉崁腳村崁腳172號未辦保存登記之房屋，
    為不爭之事實，且經鈞院到場履勘，系爭房屋內有家具、瓦
    斯等生活必需品，更有神桌及飼養寵物等，顯係有人居住之
    狀態，故被告等居住於該址應無疑義。
  (二)再查，最高法院88年度台上字第2006號民事判決謂：「...
    關於駁回上訴部分：按所謂遷讓係指停止占有而言，所謂返
    還，係指將占有之土地交付所有權人而言，前者之遷讓為後
    者交付之階段行為，故請求返還占有之土地者，當然含有請
    求遷讓之意思。本件情形，原判決雖因上訴人對系爭建物無
    事實上之處分權，而不准許被上訴人拆屋之請求，惟仍判令
    上訴人應自系爭建物遷出，經核於法並無違誤。上訴論旨就
    此部分指摘原判決不當，求予廢棄，為無理由。」是依最高
    法院見解，本件縱認原告無法證明系爭房屋之事實上處分權
    係由被告等所有，但被告等既居住於系爭建物，則原告為排
    除其等對於系爭土地所有權之侵害，自得本於所有權請求被
    告等遷讓系爭房屋，故原告追加備位訴之聲明如上。
二、被告2人未於言詞辯論期日到場，亦未提出任何書狀為有利
    於己之聲明或陳述。
三、得心證之理由：
  (一)原告主張系爭土地為其所有，而被告2人無法律上合法權利
    卻在系爭土地上搭建地上物使用，其使用情形詳如附圖所示
    等情，業據提出土地登記簿謄本及戶籍謄本為證，並有本院
    現場履勘所製作之勘驗筆錄及囑託地政事務繪製之複丈成果
    圖等在卷可參，且被告2人對此亦不爭執，核屬相符，堪信
    原告主張為真實。
  (二)按所有人對於無權占有或侵奪其所有物者，得請求返還之；
    對於妨害其所有權者，得請求除去之，民法第767條前段、
    中段定有明文。系爭土地為原告所有，已如前述，而被告對
    於未辦理登記之建物即門牌號碼台北縣萬里鄉崁腳村崁腳
    172號之違章建築房屋具有事實上處分權乙情，亦為被告所
    不爭執，是原告本於所有權之法律關係，請求具有拆除權能
    之被告將系爭土地上如附圖所示面積之建物拆除，將土地返
    還原告，洵屬正當，應予准許。
  (三)又訴之預備合併，先位之訴有理由，法院自無庸就備位之訴
    為裁判。本件原告先位請求被告2人應將系爭土地上建物拆
    除，並返還如附圖所示面積之土地，既有理由，本院即無庸
    再就其備位之請求為裁判必要，併予敘明。
  (四)另判決所命之給付，其性質非長期間不能履行或斟酌被告之
    境況，兼顧原告之利益，法院得於判決內定相當之履行期間
    ，民事訴訟法第396條第1項定有明文。本判決關於拆屋還地
    部分，依其性質並非立時可成，本院審酌被告現正居住上開
    建物，爰依上揭民事訴訟法條文規定，酌定本件履行期間為
    四個月。
  (五)本件訴訟標的價額為91,640元，係民事訴訟法第427條第1項
    所定之標的金（價）額五十萬元以下之財產權訴訟，本院自
    應依職權宣告假執行。
四、訴訟費用1,660元由被告負擔。
中    華    民    國    97    年    4     月    24    日
                  簡易庭法  官  林玉珮
以上正本係照原本作成。
對於本件判決如有不服，應於收受送達後20日內向本院提出上訴
書狀，上訴於本院合議庭。
中    華    民    國    97    年    4     月    24    日
                        書記官  洪福基


司法院資訊處製作；財團法人民間司法改革基金會備份。
